臺灣高等法院刑事判決　　　　　　 94年度交上更(一)字第2號
上　訴　人　臺灣桃園地方法院檢察署檢察官
被　　　告　丙○○
選任辯護人　孔令則律師
上列上訴人因被告過失致死案件，不服臺灣桃園地方法院89年度
交訴字第79號，中華民國90年 4月11日第一審判決（起訴案號：
臺灣桃園地方法院檢察署88年度偵字第 15307號），提起上訴，
經判決後，由最高法院發回更審，本院判決如下：
    主  文
原判決撤銷。
丙○○從事業務之人，因業務上之過失致人於死，處有期徒刑伍
月，如易科罰金，以參佰元折算壹日。
    事  實
一、丙○○自購RM-361號藍色營業用大貨車，靠行於慶皇營造有
    限公司（下稱慶皇公司），從事道路土木工程，而以駕駛為
    附屬業務之人。民國88年2月9日上午，丙○○駕駛該大貨車
    沿桃園市○○路往大興西路方向行駛，同日上午 7時30分許
    途經永安路1061號「超秦加油站」前，本應注意車前狀況，
    隨時採取必要之安全措施；且於超車時，須先按鳴喇叭 2單
    響或變換燈光 1次，迨前行車減速靠邊或以手勢或亮右方向
    燈表示允讓後，始得超越，並與前車左側保持半公尺以上之
    間隔超過。而依當時天氣晴朗，日間光線充足、道路平坦乾
    燥，無障礙物、視距良好，並無不能注意之情況。此時該大
    貨車右前方正有張先桂騎乘之 IBM-877號機車行駛在前，丙○○駕駛大貨車於超越張先桂機車時，竟疏於注意保持半公
    尺以上之間隔，致於二車併行時，大貨車右側不明物體勾住
    張先桂，使張先桂自機車彈起，跌落於路旁，受有口、鼻出
    血；頸部受傷；胸部受創、肋骨骨折；血胸；腹部有二處較
    大之挫傷；四肢小挫傷多處；右大腿外側、左大腿外側有較
    大之挫傷等傷害。經送醫後，仍於同日上午 8時許，因出血
    性休克不治死亡。
二、案經張先桂之配偶彭秋蓉訴請台灣桃園地方法院檢察署檢察
    官偵查起訴。
    理  由
一、按92年 1月14日修正通過之刑事訴訟法施行前，已繫屬於各
    級法院之案件，其以後之訴訟程序，應依修正刑事訴訟法終
    結之。但修正刑事訴訟法施行前已依法定程序進行之訴訟程
    序，其效力不受影響，刑事訴訟法施行法第7條之3定有明文
    。查證人乙○○係於88年2月12日、88年3月26日、88年 3月
    29日於警詢為證述；證人甲○○則係於88年3月8日於警詢為
    證述。證人乙○○、甲○○於警詢所證，均係於92年 1月14
    日修正通過之刑事訴訟法施行前，已依法定程序進行之訴訟
    程序，其效力不受影響，證人乙○○、甲○○於警詢所證，
    均有證據能力。再被告以外之人於審判外之言詞或書面陳述
    ，除法律有規定者外，不得作為證據；而被告以外之人於偵
    查中向檢察官所為之陳述，除顯有不可信之情況者外，得為
    證據，刑事訴訟法第159條第1項、第159條之1 第2項分別定
    有明文。查證人乙○○、甲○○於偵查中向檢察官所為之陳
    述，既均經具結，且均與被告、被害人張先桂及告訴人即被
    害人之妻彭秋蓉素不相識，而無偏袒之可能，所為證言並無
    顯不可信之情形，應有證據能力。被告辯護人辯稱證人乙○○、甲○○警詢證言，均屬傳聞證據，不具證據能力，要非
    可採。
二、訊據被告固坦承自購RM-361號營業用大貨車，靠行於慶皇公
    司，從事道路土木工程，而以駕駛為附屬業務。88年2月9日
    上午，駕駛該大貨車沿桃園市○○路往大興西路方向行駛，
    同日上午 7時30分許途經永安路1061號超秦加油站前時，被
    害人騎乘機車行經該處發生車禍死亡等情，然矢口否認有過
    失致死犯行。辯稱：駕車行經該處時，被害人已倒於地上，
    乃將車輛往前開約 100公尺左右停在路邊，再返回探視被害
    人，並打電話叫救護車等語。
三、經查：
　　(一)目擊證人乙○○於警詢先後證稱：「案發當時88年2月9日
  　　7時30分，我站在超秦加油站前，看到有1機車騎士行經超
    　秦加油站前，忽然騰空跳起摔倒，當時旁邊有 1中型貨車
      從旁經過後，在前100公尺停下來，有1男子手拿行動電話
      下車打電話，當時路上車輛很少，只有注意到該貨車與機
      車靠很近，我沒有看到該車與機車擦撞。我只看到騎士跳
      起跌倒，人倒在機車旁邊，其他未注意到。」、「案發當
      時，我看到貨車和機車為同方向行駛（係由南往北、郊區
      往市區方向），僅知貨車車速甚快，大約多少我不清楚。
      當時見到貨車行駛過，機車騎士便騰空跳起，摔倒在地上
      。當時車身尚未完全通過機車騎士，至於有無撞擊點，我
      不清楚。」、「當時大貨車並沒有超越該機車，他們是平
      行的，而該張先桂騰空而起而摔下來的，便是該大貨車。
      」（見相驗卷第24頁背面至第25頁、第70頁背面、第72頁
      ）；嗣於偵查中先後證稱：「我當時在超秦加油站路邊，
      看到1部貨車開的很快，往桃園方向，就有1部機車騎士突
      然自該位置彈跳起來，屁股已脫離機車坐墊，機車便成沒
      人騎之狀況，還往前走，機車就倒下來，機車騎士彈跳起
      來後才跌下去。我看到時，機車是在貨車右側的中間， 2
      車靠的很近，本來機車騎的好好的，貨車速度很快，機車
      有無被鉤到或碰到，我未看到，但我感覺好像是被鉤到或
      碰到，之後貨車就繼續往前開。」、「警察問我機車騎士
      有無被鉤到或碰到，因該騎士離車子很近，我感覺好像有
      被鉤到或碰到。當時貨車的速度很快，我這樣一瞥只是可
      能感覺 2個靠的非常近，近的有摩擦的感覺，機車和貨車
      並沒有保持半公尺的距離。」（見他字卷第13頁背面至第
      14頁、第32頁反面）；復於原審證稱：「我當時經過加油
      站，我是靠著加油站旁走，與被告是反方向行走。我看到
      貨車與機車是並行過來，並看到機車騎士被某種東西提起
      ，騎士後來脫離機車，人慢慢往下墜，墜在貨車與機車中
      間。我看到此情形後，我往前走50公尺後才停下來。機車
      騎士被提起時，我並未聽到車禍聲，我是在往前走50公尺
      後停下來後才聽到聲音。當時我距離車禍地點大約 2公尺
      ，騎士並非被撞擊而墜下的，而是感覺被鉤起而慢慢墜下
      的。車禍路段我聽人說路很平坦，路況很好。我從經過到
      聽到聲音回頭僅有幾秒鐘的時間，這中間我並未覺得有與
      被告同類型車經過。我是聽到聲音才回頭看，至於我是否
      走50公尺才回頭看，我不確定是否為50公尺。」（見原審
      卷第32頁背面至第34頁背面）；及至本院前審證稱：案發
      當時我看到先是1部機車經過，然後看到1輛大貨車從我身
      邊很快的過去，當時車子不是很多，機車騎士就好像被提
      起來後慢慢掉下來，然後機車無人駕駛就往前滑，我看到
      就很害怕，就往前半跑半走，後來聽到碰的 1聲，我回頭
      看，騎士就倒在路邊，大貨車往前開停在路旁，車上有人
      下來，看死者一下，就用手機打電話。當時 2車很近，好
      像要碰在一起。當時我距離多遠不太清楚，但不會超過10
      0 公尺（見本院前審卷第58頁至第59頁）；迨於本院本審
      證稱：88年 2月9日上午7時30分許，超秦加油站附近發生
      車禍當時，我是沿著加油站這邊的方向行走，機車與大貨
      車則是往桃園市區方向行駛，當時我是朝與車子同一邊相
      對的地方行走，我先看到1部機車，接著又有1部大貨車疾
      駛過來，超越機車時，突然間我看到該機車騎士好像被某
      種東西提起來，然後慢慢往下墜，約有 3秒鐘時間墜在卡
      車與機車中間，我認為那是車禍，於是半走半跑走了1、2
      0 公尺才停下來看。我看到機車騎士被某東西提起來當時
      ，大貨車與機車離我大約有馬路跟加油站間所隔 1馬路寬
      的距離。機車騎士被某東西提起來當時，我先看到機車從
      我身旁通過，接著才又看到大貨車從機車後面疾駛過來，
      當時大貨車開得很快，超過機車。在大貨車疾駛過來之前
      ，機車並沒有摔倒。我看到大貨車跟機車當時，我本身所
      站的位置是與大貨車及機車平行的，距離也不會很遠，因
      就在旁邊而已。刑事警察局放大翻拍之第34秒現場照片所
      示當時，我站在柱子過來沒幾步有 1根電線桿的地方。我
      看到大卡車開到前面約 100公尺的地方停下來，車上有人
      下來，走到死者旁邊，看一下死者，然後拿電話在講電話
      。當時機車騎士被某東西提起來，車子有無擦撞我不曉得
      ，大貨車係載運土木工程施工用的工具（見本院本審卷94
      年 5月26日筆錄第3頁至第6頁）。目擊證人甲○○於警詢
      證稱：88年 2月9日7時30分左右，我人站在桃園市○○路
      1061號超秦加油站前打電話，臉向馬路方向，聽到 1個聲
      響，就看到1輛機車摔倒，旁邊有1輛貨車很快的開過去，
      後來看到有 1個人往加油站方向走向機車騎士旁，手往臉
      部摸去。我只看到機車倒下旁邊有貨車通過及聽到聲響（
      見相驗卷第62頁）；嗣於偵查中證稱：我在加油站打電話
      時，聽到「砰」1 聲，我看馬路那邊，因自我方向看過馬
      路有盆栽及加油站的柱子，看到車子過去的餘光，大概是
      中型貨車，自左往右邊去，速度很快，我餘光看到的部分
      已是貨車車尾部分，我有看到感覺上像 1個東西在地上滑
      動，我才注意到那是 1部機車倒在那邊，我當時沒有看到
      車輛碰擊的情形（見他字卷第26頁背面至第27頁）；迨至
      本院本審證稱：88年 2月9日上午7時36分許超秦加油站旁
      發生車禍當時，我正在超秦加油站裡面的公用電話筒打電
      話，我臉朝馬路的方向，後來因聽到聲音，才注意馬路那
      邊，看到1部藍色貨車的尾端過去，接著有1黑影掉下來，
      緊接著聽到車子煞車的聲音，因現場被加油站的牆壁遮住
      ，所以我沒看到停下來的車子，只聽到煞車、停車的聲音
      ，後來有兩個人從車子煞停聲音的方向走過來，走到我所
      看到黑影掉下的地方，其中 1個人彎下來看地上的黑影；
      原本我的視線中該黑影所處的地方，被加油站的花圃、樹
      林及左邊的柱子擋住，我不曉得該黑影是什麼東西，後來
      看那個人蹲下來看黑影的動作，我一時好奇跟著彎頭去看
      ，看到那個人用手摸該黑影有無呼吸，我才知道原來該黑
      影是1個人倒在那邊；另外1人則從加油站裡面拿禁止停車
      的警告標示把路圍起來。在這段過程，我都是一面打電話
      ，一面看現場的情形。而摸黑影之人於摸完黑影後，就去
      打電話，此時我電話打完了要準備離開，我要離開時有看
      到那部中型的藍色小貨車，該小貨車的顏色較為陳舊，我
      看後就離開了。當時我有經過該小貨車停車的地方，我看
      一下車子後，就回公司了。死者家屬會找上我，是因為我
      回公司後，有向我同事提到超秦加油站附近早上發生車禍
      之事，後來隔天早上10點死者家屬帶著小孩去檳榔攤詢問
      有無現場目擊者，檳榔攤說我們公司好像有人有看到，因
      而才找上我等語（見本院本審卷94年5月12日筆錄第3頁至
      第 6頁）。查證人乙○○、甲○○均與被告、告訴人及被
      害人素不相識，乃因於案發當日行經案發地點，適時目擊
      肇事經過，自無虛構事實之必要，所為證言應屬可信。
　　(二)雖被告於本院質疑證人甲○○於案發當時所在位置無法看
  　　見肇事經過，證人乙○○所證，先後不一，所為證言均不
    　足採。惟１、證人甲○○於本院本審明確證稱：‧‧我聽
      到煞車、停車的聲音，後來有兩個人從車子煞停聲音的方
      向走過來，走到我所看到黑影掉下的地方，其中 1個人彎
      下來看地上的黑影；另外 1人則從加油站裡面拿禁止停車
      的警告標示把路圍起來，而摸黑影之人於摸完後，就去打
      電話等語，質之被告亦坦承於停車後確有下車，並與另 1
      人一同前往察看被害人，再以電話報案屬實。倘證人甲○○未目擊肇事經過，豈能指證被告下車察看被害人之情節
      ？被告辯稱證人甲○○並未親眼目睹肇事情形，委無可採
      。２、按證人之證詞，係屬供述證據之一。而供述證據具
      有其特殊性，與物證或文書證據具有客觀性及不變性並不
      相同。按人類對於事物之注意及觀察，有其能力上之限制
      ，未必如攝影機或照相機般，對所發生或經歷的事實能機
      械式無誤地捕捉，亦無法洞悉事實發生過程之每一細節及
      全貌，且常人對於過往事物之記憶，隨時日間隔而漸趨模
      糊或失真，自難期如錄影重播般地將過往事物之原貌完全
      呈現。又因個人教育程度、生活經驗、語言習慣之不同，
      個人表達意思能力與方式，亦易產生差異。故供述證據每
      因個人觀察角度、記憶能力、表達能力、誠實意願、嚴謹
      程度及利害關係之不同，而有對相同事物異其供述之情形
      ，未必絕對係出於虛偽所致。是以證人之供述，遇有前後
      不一，或彼此互相齟齬之情形，法院為發現真實起見，應
      就其全盤供述之意旨，佐以卷內證據為綜合判斷，並依據
      經驗法則及論理法則，供述異、同之情形，若足認關於基
      本事實之陳述與真實性無礙時，即得以採信。再證人之陳
      述有部分前後不符，或相互間有所歧異時，究竟何者為可
      採，法院仍得本其自由心證予以斟酌，非謂一有不符或矛
      盾，即應認其全部均為不可採信；尤其關於行為動機、手
      段及結果等之細節方面，證人之證言，有時亦有予渲染之
      可能；然其基本事實之陳述，若果與真實性無礙時，則仍
      非不得予以採信（最高法院74年台上字第1599號判例意旨
      參照）。證人乙○○於原審證稱：「‧‧‧我看到騎士脫
      離機車，人慢慢往下墜，墜在貨車與機車中間後，我往前
      走50公尺後才停下來。機車騎士被提起時，我並未聽到車
      禍聲，我是在往前走50公尺後停下來後才聽到聲音。」、
      「‧‧‧我是聽到聲音才回頭看，至於我是否走50公尺才
      回頭看，我不確定是否為50公尺。」；及至本院本審證稱
      ：「‧‧‧我認為那是車禍，於是半走半跑走了 1、20公
      尺才停下來看。」、「‧‧‧‧我半跑半走 2、30公尺後
      停下來回頭看。」證人乙○○就看見被告大貨車與被害人
      機車併行時，被害人遭不詳物品勾住提起摔下後，向前半
      跑多少距離後始回頭查看，所述固有先後不一。然證人乙○○於警詢、偵查、原審及本院就案發當時，係沿著加油
      站方向行走，並與大貨車、機車同邊相對方向行走，先見
      被害人機車行駛在前，被告大貨車自後超越，大貨車與機
      車併行時，突見被害人似遭某物提起，再慢慢下墜之基本
      事實，始終證述如一。且證人乙○○僅係遇然經過該處，
      適時目擊車禍肇事經過，復與被告、被害人、告訴人均素
      不相識，自無虛構事實之必要。況證人乙○○於本院本審
      證稱係因案發當時心情緊張，而約略估算距離，自不得僅
      以證人乙○○於原審、本院本審就被害人遭不詳物品勾住
      提起摔下後，向前半跑多少距離後始回頭察看，所述略有
      不符，即認證人乙○○所證為不實。
　　(三)依超秦加油站提供案發當時之現場錄影帶，經本院送請內
  　　政部警政署刑事警察局（下稱刑事警察局）使用Adobe Pr
      imere 5.0軟體搭配Pinnacle Targa 2000影像擷取卡擷取
      錄影帶畫面，並以 Adobe Photoshop 7.0軟體之裁切工具
      （Crop  Tool）將相關畫面裁切，再以調整自動色階水平
      （Auto  contrast）、影像大小（Image Size）等工具放
      大解析影像之方式後，該錄影帶經翻拍後之照片，其中：
      「１、7：36：33時，畫面並無被告貨車經過（見第3紙照
      片上方）。２、7：36：34時，畫面並無車輛經過（見第3
      紙照片下方）。３、 7：36：34時，被告大貨車駛至加油
      站樑柱與路邊電線桿前（尚未駛至電線桿，見第 2紙照片
      上方）。４、 7：36：34時，被告大貨車與被害人機車併
      行於加油站樑柱與路邊電線桿間；2 車均駛至接近電線桿
      前（見第2紙照片下方）。５、7：36：35時，被告大貨車
      車頭已通過路邊電線桿，被害人機車則不見蹤影（見第 1
      紙照片上方）。」有該局94年 4月27日刑鑑字第09400549
      84號函及函附翻拍照片 3紙在卷可稽。按所謂傳聞證據係
      指審判外所為之陳述或所發生之敘述性動作，而提出於法
      庭用來證明該敘述事項之真實性之證據。又證明供述內容
      真實性之證據，固須適用傳聞法則，然屬於代替供述之書
      面或間接供述，因書面本身之存在或供述本身之存在即為
      待證事實時，即非屬於傳聞證據。本件由超秦加油站所提
      供之錄影帶及翻拍照片，均係以機械方式所留存之影像，
      並非供述證據，自無傳聞法則之適用，應有證據能力。
　　(四)依證人乙○○於本院本審所證：發生車禍當時，我是沿著
  　　加油站這邊的方向行走，機車與大貨車則是往桃園市區方
    　向行駛，當時與大貨車、機車同邊相對方向行走，我先看
      到1部機車，接著又有1部大貨車疾駛過來，超越機車時，
      突然間機車騎士好像被某種東西提起來，然後慢慢往下墜
      ，約有 3秒鐘時間墜在卡車與機車中間等語；及證人甲○○於本院本審證稱：發生車禍當時，我正在超秦加油站裡
      面的公用電話筒打電話，我臉朝馬路的方向，後來因聽到
      聲音，看到1部藍色貨車的尾端過去，接著有1黑影掉下來
      ，緊接著聽到車子煞車的聲音等語。證人乙○○、甲○○
      均一致證稱被告大貨車超越被害人機車時，被害人即自機
      車駕駛座上跌落地面；證人乙○○更明確指證當時被害人
      駕駛機車在前，被告大貨車自後超越，迨與機車併行時，
      被害人始遭不明物體勾離機車駕駛座跌落地面。再依現場
      錄影帶翻拍相片內容所示： 7時36分34秒中段時，被告大
      貨車駛至加油站樑柱與路邊電線桿前（尚未駛至電線桿）
      ； 7時36分34秒後段時，被告貨車與被害人機車併行於加
      油站樑柱與路邊電線桿間，2車均駛至接近電線桿；迨至7
      時36分35秒時，被告大貨車車頭已通過路邊電線桿，被害
      人機車則不見蹤影。且依卷附道路交通事故調查報告表上
      之現場圖（見相驗卷第 5頁）所示，被害人機車刮地痕起
      點係於加油站前方路邊電線桿前（即現場相片加油站樑柱
      前方之電線桿），恰與錄影帶所示 7時36分34秒後段被告
      大貨車與被害人機車併行之位置相當，並與證人乙○○目
      擊被告大貨車超越被害人機車時，被害人遭不明物體勾離
      機車之地點相近。顯見被害人騎乘機車行經肇事路段時，
      係行駛在被告大貨車前方，被告大貨車自後超車，並在超
      秦加油站前電線桿處與被害人機車併行時，因未保持安全
      間距，大貨車右側不明物體勾住被害人，致被害人摔倒在
      地無疑。被告辯稱駕車行經該處時，被害人已倒於地上，
      要非屬實。
四、依台灣桃園地方法院檢察署驗斷書（見相驗卷第18頁背面至
    第20頁）所載，被害人左側身體除左腹部外側有挫傷乙處及
    左大腿外側挫傷乙處外，餘在身體左側位置，並無其他較大
    之傷痕。再依告訴人所提出之被害人當時穿著之衣服，由內
    而外計有內衣，Ｔ恤、毛衣、皮夾克外套等衣服，Ｔ恤正面
    中間上方有小破洞 2處，左側沾滿血跡，毛衣則除右腋下線
    頭斷裂外，餘均有受損情形，所穿皮夾克外套右側前方口袋
    破約10公分、左邊口袋下方破約6、7公分、左邊腋下破約15
    公分，背後右側自領口頂端至夾克底部均嚴重破裂，背部左
    側有在地上摩擦之痕跡，所穿牛仔長褲，除相驗時以剪刀剪
    開褲管 1處外，並無何破損痕跡，亦經本院前審先後當庭勘
    驗該皮夾克外套及至車禍現場勘該Ｔ恤、毛衣、牛仔長褲屬
    實，有勘驗筆錄、現場勘驗筆錄及照片五幀在卷可憑（見本
    院前審卷第149頁、第151頁、第157頁、第159頁）。則以被
    害人當時所穿衣服破損之情形觀之，最嚴重處係在該皮夾克
    外套之背後右側，自領口至底部幾乎整件遭撕裂，因該處瞬
    間遭強力拉扯，致其皮夾克外套之左邊腋下亦被拉破約15公
    分，同時右側前方口袋及左邊口袋下方亦同遭破各約10公分
    及約6、7公分甚明、參以證人乙○○明確證稱見被告大貨車
    超越被害人機車時，被害人遭不明物體往上提起後落下等情
    ，益見被害人當時係因右背處遭被告大貨車右側不明硬物勾
    起，致皮夾克背後右側幾乎整片破裂後，勾起之硬物脫勾後
    ，再慢慢掉下跌落地面受傷致死至灼。
五、雖公訴人指稱被告駕駛大貨車時，疏於注意右前側同向有被
    害人騎乘機車，仍急速駕駛前進，致所駕駛大貨車右側中段
    行經被害人機車旁時，因 2車過度靠近，使被害人受此影響
    而自機車上彈跳而起，跌落路旁等情，然依證人乙○○於警
    詢、偵查、原審及本院所稱：發生車禍當時，我是沿著加油
    站這邊的方向行走，機車與大貨車則是往桃園市區方向行駛
    ，當時我是朝與車子同一邊相對的方向行走，我先看到 1部
    機車，接著又有 1部大貨車疾駛過來，超越機車時，突然間
    我看到該機車騎士好像被某種東西提起來，然後慢慢往下墜
    ，約有 3秒鐘時間墜在卡車與機車中間。當時地點路面平坦
    ，機車也沒有撞到，也沒有障礙物，案發當時係站於柱子旁
    沒幾步有 1根電線桿之處等情，且依卷附車禍發生時之現場
    照片觀之，該處位在超秦加油站正前方永安路上，係柏油路
    面，地勢平坦，地面並無凹洞，並有照片 7幀在卷為憑（見
    相驗卷第8頁、第9頁、第38頁、第39頁），倘被害人當時因
    2 車併行時過於靠近，致騎乘機車受到影響，理應影響駕駛
    情緒及駕車重心，而產生駕車不穩左右搖擺情形，當不致使
    被害人自機車駕駛座上無故遭彈起，此部分起訴事實，核與
    卷內事證不合，併此敘明。
六、被告辯護人另辯稱：證人乙○○證稱：「我是『感覺』機車
    騎士被勾起而『慢慢墜下』，此與物理慣性有違，蓋證人乙○○證述被告貨車快速通過，如被害人係因被告貨車突出物
    鉤住，則被害人身體亦應隨車快速前進。況被告係駕駛中型
    貨車，與一般大型貨車或砂石車不同，亦無科學證據證明中
    型貨車快速通過時，會造成機車倒下。而被害人機車於 7時
    36分34秒後段時，被告貨車與被害人機車併行於加油站樑柱
    與路邊電線桿間，2車均駛至接近電線桿；迨至7時36分35秒
    時，被告大貨車車頭已通過路邊電線桿，被害人機車則不見
    蹤影，足見被害人機車車速高於被告貨車，被害人機車即已
    去，被告貨車應未與被害人機車有擦撞情事等語。惟辯護人
    所稱，均屬個人臆測之詞，復與證人乙○○指證案發當時，
    係沿著加油站方向行走，並與大貨車、機車同邊相對方向行
    走，先見被害人機車行駛在前，被告大貨車自後超越，大貨
    車與機車併行時，突見被害人似遭某不明物體提起，再慢慢
    下墜之事實不符。且被害人機車摔倒地點，與被告大貨車及
    被害人機車併行位置相近，被害人係遭被告大貨車右側物體
    勾住摔倒，亦經查明如前。被告辯護人此部分所辯，要屬無
    據。
七、按汽車行駛時，駕駛人應注意車前狀況，並隨時採取必要之
    安全措施。又汽車超車時，如欲超越同一車道之前車時，須
    先按鳴喇叭2單響或變換燈光1次，但不得連續密集按鳴喇叭
    或變換燈光迫使前車允讓。前行車減速靠邊或以手勢或亮右
    方向燈表示允讓後，後行車始得超越。超越時應顯示左方向
    燈並於前車左側保持半公尺以上之間隔超過，行至安全距離
    後，再顯示右方向燈駛入原行路線，道路交通安全規則第94
    條第3項、第101條第3款、第5款分別定有明文。被告為領有
    駕駛執照之汽車駕駛人，自應遵守上開交通安全規定。且依
    現場照片及道路交通事故調查報告表所示，事發當時路況係
    晴天，日間光線充足，路面乾燥、無缺陷、無障礙物，視距
    良好，號誌正常，並無不能注意之情形。被告駕駛大貨車於
    行經肇事路段，超越被害人機車時，竟疏未保持半公尺以上
    之間隔，致大貨車右側不明物體勾住被害人，使被害人因而
    摔倒在地，被告顯有過失。且被害人跌落地面後，受有口、
    鼻出血；頸部受傷；胸部受創、肋骨骨折；血胸；腹部有二
    處較大之挫傷；小挫傷多處；右大腿外側、左大腿外側挫傷
    ，致頸部、胸腔出血，出血性休克不治死亡，亦經檢察官督
    同檢驗員相驗屬實，有台灣桃園地方法院檢察署驗斷書 1份
    在卷可稽（見相驗卷第18頁背面至第20頁）。足見被告過失
    行為與被害人死亡間，有相當因果關係。事證明確，被告犯
    行堪以認定。至被告供稱案發時即打電話報警，惟因被告否
    認犯行，，縱屬實情，亦不符合自首要件，附此敘明。
八、查被告係以駕駛為附屬業務，自屬從事業務之人。被告因業
    務上過失，致被害人死亡。核被告所為，係犯刑法第 276條
    第 2項之業務過失致死罪。原審不察，認被告不構成犯罪，
    顯有違誤。公訴人上訴意旨，指摘及此，為有理由，自應由
    本院將原判決撤銷改判。爰審酌被告過失程度、平日素行、
    所生危害、犯後態度及現尚未與被害人家屬達成和解等一切
    情狀，量處如主文第 2項所示之刑，以示懲儆。再被告行為
    後，刑法第41條已於90年 1月10日經總統公布施行，並於同
    年月12日生效，該條規定：「犯最重本刑為五年以下有期徒
    刑之刑之罪，而受六個月以下有期徒刑或拘役之宣告，因身
    體、教育、職業、家庭之關係或其他正當事由，執行顯有困
    難者，得以一元以上三元以下折算一日，易科罰金。但確因
    不執行所宣告之刑，難收矯正之效，或難以維持法秩序者，
    不在此限。」此較新舊法，以修正後有利於被告，依刑法第
    2條第1項前段規定，應適用裁判時即修正後刑法第41條第 1
    項前段規定，諭知被告易科罰金之折算標準。
據上論斷，應依刑事訴訟法第369條第1項前段、第364條、第299
條第1項前段，刑法第276條第2項、第2條第1項前段、第41條第1
項前段，罰金罰鍰提高標準條例第1條前段、第2條，判決如主文
。
本案經檢察官沈明彥到庭執行職務。
中　　華　　民　　國　　94　　年　　6　　 月　　9 　　日
　　　　　　　　　交通法庭審判長法　官　陳　祐　輔
　　　　　　　　　　　　　  　  法　官　楊　炳　禎
　　　　　　　　　　　　　　    法　官　陳　國　文
以上正本證明與原本無異。
如不服本判決，應於收受送達後十日內向本院提出上訴書狀，其
未敘述上訴之理由者並得於提起上訴後十日內向本院補提理由書
（均須按他造當事人之人數附繕本）。
                                 書記官　蔡　棟　樑
中　　華　　民　　國　　94　　年　　6 　　月　　13　　日
附錄：本案論罪科刑法條全文
中華民國刑法第276條第2項：
因過失致人於死者，處二年以下有期徒刑、拘役或二千元以下罰
金。
從事業務之人，因業務上之過失犯前項之罪者，處五年以下有期
徒刑或拘役，得併科3000元以下罰金。
